臺灣桃園地方法院民事判決
110年度訴字第106號
原      告  鄭琇文  
訴訟代理人  謝俊傑律師
            張進豐律師
複  代理人  梁雨安律師
被      告  吳穎杰  


訴訟代理人  李永裕律師
複  代理人  黃文欣律師
被      告  陳志偉  

訴訟代理人  余麗香  

            賴雅慧  
            謝國彬  
被      告  合夥商號日勝房屋企業社

法定代理人  李侑蒔  

訴訟代理人  藍應鉅  

上列當事人間請求損害賠償等事件，經臺灣臺北地方法院移送前
來，本院於民國111年2月21日言詞辯論終結，判決如下：
    主  文
原告之訴及假執行之聲請均駁回。
訴訟費用由原告負擔。
    事實及理由
壹、程序方面：
    按訴狀送達後，原告不得將原訴變更或追加他訴，但請求之
    基礎事實同一，不在此限，民事訴訟法第255 條第1 項第2
    款定有明文。查原告原起訴聲明為：被告吳穎杰（下稱吳穎
    杰）應給付原告新臺幣（下同）250萬元及自各款項給付之
    翌日至清償日止，按年息百分之5 計算之利息（見北院卷第
    9頁）；嗣於民國109年9月30日具狀追加被告陳志偉（下稱
    陳志偉）；復於110年4月27日當庭追加被告合夥商號日勝房
    屋企業社（下稱日勝房屋，與吳穎杰、陳志偉合稱為被告）
    ；並於111年2月15日具狀追加減少價金請求權，且變更聲明
    為：㈠先位聲明：①被告應連帶給付原告292萬8,561元，及自
    起訴狀繕本送達翌日起至清償日止，按週年利率百分之5計
    算之利息。②願供擔保，請准宣告假執行。㈡備位聲明：①吳
    穎杰應給付原告242萬8,561元，及自起訴狀繕本送達翌日起
    至清償日止，按週年利率百分之5計算之利息。②願供擔保，
    請准宣告假執行（見本院卷二第246頁）。揆諸前揭規定，
    於法並無不合，應予准許。
貳、實體方面：
一、原告主張：原告於民國109年間透過日勝房屋刊登之廣告，
    得知吳穎杰有意出售坐落在桃園市○○區○○段000000地號土地
    上、門牌號碼為桃園市○○區○○街000巷000弄00號4樓之房屋
    （下稱系爭房屋），遂委由日勝房屋之員工陳志偉代為向吳
    穎杰進行購買系爭房屋之磋商，最終議定由原告以220萬元
    之對價向吳穎杰購買系爭房屋，雙方並簽立不動產買賣契約
    書（下稱系爭買賣契約）。詎交屋當日，原告赫然發現系爭
    房屋具有⑴屬供公眾使用之建築，卻以私人住宅加以出售、⑵
    改建為3 間套房，屬於違建、⑶所屬電梯並無有效之合格標
    章、⑷未依法設置消防設施（含消防栓及水箱幫浦）、⑸未依
    法設置避難器具、⑹樓頂平臺未依法設置無線基地臺、⑺房屋
    內1 臺冷氣無法運轉、一個馬桶的馬桶墊有髒污等重大瑕疵
    。吳穎杰隱瞞此等瑕疵而將系爭房屋出售予原告，顯該當詐
    欺之不法侵權行為，導致原告受有價金、仲介費、貸款辦理
    費用、系爭房屋之保險費、房屋稅、更換馬桶墊等費用之損
    失及精神上之損害，共242萬8,561元；又陳志偉於執行系爭
    房屋之仲介業務時，依不動產經紀業管理條例相關規定，負
    有調查現況說明書所列狀況之義務，然陳志偉竟未調查上開
    重大瑕疵，已屬幫助吳穎杰為詐欺之行為，應與吳穎杰負連
    帶賠償責任；再日勝房屋作為陳志偉之僱用人，亦應負連帶
    賠償責任，爰依第184 條第1 項前段、第2 項前段、第185 
    條第2 項、第188 條第1 項、不動產經紀業管理條例第26條
    之規定，請求被告連帶賠償。另縱認原告未受詐欺，然系爭
    房屋既有上開重大瑕疵，原告亦得依民法第259條第2款、第
    5款、第179條之規定，向吳穎杰主張解除契約及返還應減少
    之價金。故聲明如下：
　　⑴先位聲明：
　　①被告應連帶給付原告292萬8,561元，及自起訴狀繕本送達
      翌日起至清償日止，按週年利率百分之5計算之利息。
　　②願供擔保，請准宣告假執行。
    ⑵備位聲明：
    ①吳穎杰應給付原告242萬8,561元，及自起訴狀繕本送達翌
      日起至清償日止，按週年利率百分之5計算之利息。
    ②願供擔保，請准宣告假執行。
二、被告分別抗辯如下：
　㈠吳穎杰以：系爭房屋並無原告所指之各項瑕疵，且吳穎杰、
    陳志偉亦未共同隱瞞瑕疵而構成侵權行為等語，資為抗辯。
　㈡陳志偉則以：本件之銷售業務並非由其負責，且本件為現況
    交屋，原告對於系爭房屋之狀況完全知悉，系爭房屋亦無原
    告所指之各項瑕疵等語，以資抗辯。
　㈢日勝房屋另以：本件原告之請求並無理由等語抗辯。
　㈣並均聲明：
　　1.原告之訴及假執行之聲請均駁回。
　　2.如受不利判決，願供擔保請准宣告免為假執行。
三、兩造不爭執事項（見本院卷二第171至172頁，依論述需要為
    部分刪減及文字修正）：
  ㈠原告與吳穎杰就系爭房屋於109 年4 月13日簽署標的物現況
    說明書，並於109 年4 月29日簽立系爭買賣契約。
  ㈡系爭房屋之梯間設置有滅火器（時間為96年）（下稱系爭滅
    火器），但未設置滑臺、避難梯、避難橋、救助袋、緩降梯
    、避難繩索、滑杆等避難器具。
  ㈢系爭房屋所屬建物的屋頂平臺未設置水箱幫浦、無線基地臺
    。
  ㈣系爭房屋之電梯張貼有使用許可證（下稱系爭許可證），惟
    系爭許可證所載之有效期限為98年2 月13日至99年2 月13日
    。
  ㈤原告已給付價金220萬元予吳穎杰。
四、得心證之理由：
  ㈠原告主張吳穎杰、陳志偉共同隱瞞系爭房屋之瑕疵而構成詐
    欺行為，故被告應連帶負賠償責任等情；被告則根本否認有
    原告所稱之瑕疵存在。而所謂物之瑕疵係指存在於物之缺點
    而言，凡依通常交易觀念，或依當事人之決定，認為物應具
    備之價值、效用或品質而不具備者，即為物有瑕疵，且不以
    物質上應具備者為限（最高法院73年台上字第1173號判例意
    旨參照），易言之，該缺點須當事人有所約定，或依通常交
    易觀念，認為應具備之價值、效用或品質不具備者，始得謂
    之。又買賣標的物是否具有兩造約定或依通常交易觀念所指
    之瑕疵，應由買受人就該項利己事實之存在負舉證之責。
  ㈡原告主張前揭各項瑕疵，是否有據：
　1.關於原告主張「系爭房屋屬供公眾使用之建築，被告卻以私
    人住宅加以出售」：
  ⑴原告主張系爭房屋之執照存根於建造執照部分記載為「供公
    眾使用建築物」；而系爭買賣契約第1條之建物標示之主要
    用途欄位卻記載為「住家用」，可見被告違法將系爭房屋以
    私人住宅加以出售云云，並提出系爭房屋之建照執照、系爭
    買賣契約為據（見北院卷第14頁、第59頁）。
  ⑵然查，系爭買賣契約第1條本係關於「不動產標示及買賣權利
    範圍」之記載，更已註明「如有不符或未詳盡，以地政機關
    登記為準」，是該條所載之內容自應按照地政機關所登記之
    內容為記載；復觀系爭房屋之建物登記謄本，在建物標示部
    之主要用途欄位記載「住家用」等文字（見本院卷一第221
    頁），則系爭買賣契約第1條之建物標示之主要用途欄位所
    載之「住家用」實與建物登記謄本一致，並無何不實或違誤
    之處。是原告主張被告違法將系爭房屋之主要用途記載為「
    住家用」係違法以私人住宅加以出售云云，即屬無據。
　2.關於原告主張「系爭房屋改建為3 間套房，屬於違建」：
  ⑴就系爭房屋改裝數套房使用是否屬於違建一事，經本院函詢
    桃園市政府建築管理處，該處函覆以：變更分間牆或設置套
    房行為，非屬增加建築面積或樓地板面積，尚無涉違章建築
    認定等語，有該處110年9月16日桃建使字第1100064992號函
    在卷可稽（見本院卷二第22頁），則原告主張系爭房屋改建
    為3間套房，屬於違建云云，已屬無據。
  ⑵況系爭買賣契約第2條「增建或占用部分」之「增建或占用範
    圍」欄位註記有「改3 套」等文字（見北院卷第60頁）；原
    告復於刑事相關案件偵查中承稱：「（檢事官問：你當初不
    就知道改成3間套房嗎？）是。」、「（檢事官問：你當初
    是不是就是要買3間套房？）我當初準備要買套房來投資出
    租。」等語明確（見北檢偵卷第15頁背面），堪認原告係在
    清楚知悉系爭房屋有改建為3間套房之情形下方加以購買，
    則其嗣後始稱系爭房屋改建為套房屬於瑕疵云云，顯為無稽
    。
　3.關於原告主張「系爭房屋所屬電梯並無有效之合格標章」：
  ⑴查系爭房屋之標的物現況說明書於「電梯設備有無張貼有效
    合格認證標章」欄位勾選「有」；而系爭房屋之電梯張貼有
    系爭許可證，然有效期限為98年2 月13日至99年2 月13日等
    情，固有標的物現狀說明書、許可證翻拍照片可證（見本院
    卷一第41頁、卷二第136頁），且為兩造所不爭執（見不爭
    執事項㈣）。
  ⑵然原告於刑事相關案件偵查中承稱：其當初坐電梯時，有瞄
    到安全標章，其還有特別跟原告確認等語確實（見北檢偵卷
    第15頁背面）；復佐以原告以書狀自陳其與吳穎杰於簽約前
    曾有以下對話：
　　「原告：合格……認證……所以那個電梯沒有那個合格認證
　　        的標章？
　　  吳穎杰：有啊，我們那邊有標章。
　　  原告：有標章嘛對不對？（指出現況說明書於「電梯設備
　　　      有無張貼有效合格認證標章」欄位處）
　　  吳穎杰：哪邊……怎麼有？
　　　原告：這邊，我想說應該是有。」
　　等節明確（見本院卷一第197頁）。可見原告於簽約前即曾
    與吳穎杰就系爭許可證有過討論，並共同確認系爭許可證即
    為現況說明書所載之「電梯設備合格認證標章」，是縱系爭
    許可證之有效期限已屆期，仍難以此即謂系爭房屋之電梯缺
    乏雙方所約定之品質。
  ⑶再系爭房屋之電梯取得建築物昇降設備使用許可證後，迄110
    年間持續定期保養、維護等情，業據被告提出建築物昇降設
    備使用許可證翻拍照片、電梯保養合約、定期保養報告書、
    小富翁社區收支明細表為證（見本院卷一第99至107頁、卷
    二第136頁、第218至222頁、第226頁、第228至239頁）。足
    見系爭房屋之電梯，於最初取得系爭許可證後，確有持續進
    行維護保養，以確認該電梯運作之安全，是依照依通常交易
    觀念，亦難認系爭房屋之電梯缺乏應具備效用或品質。
  ⑷依此，原告僅以系爭許可證已屆期主張系爭房屋有瑕疵，尚
    無足採。
　4.關於原告主張「系爭房屋未依法設置消防設施（含消防栓及
    水箱幫浦）」：
　⑴按民法關於買賣瑕疵擔保之規定，並非強行規定，當事人得
    以特約免除、限制或加重之；基於契約自由原則，當事人關
    於瑕疵擔保責任，另有特約者，原則上自應從其特約，此有
    最高法院104年度台上字第550號判決意旨可資參照。
　⑵查原告與吳穎杰於109年4月13日就系爭房屋簽署標的物現況
    說明書；而該標的物現況說明書於「有無消防設施」欄位勾
    選「有」；惟系爭房屋之梯間放置之系爭滅火器已過期等節
    ，固有標的物現狀說明書可證（見本院卷一第41頁），且為
    兩造所不爭執（見不爭執事項㈠、㈡）。然原告於刑事相關案
    件偵查中既承稱：「（檢事官問：但是消防設備等物品，你
    在看屋的時候如果很在意，為何沒有現場查看？）我現場只
    有看到滅火器，沒有看到灑水設備」等語確實（見北檢偵卷
    第15頁背面），可見原告於查看系爭房屋時已確認系爭房屋
    僅設置系爭滅火器作為消防設施。且原告復於系爭房屋之標
    的物現況說明書簽名確認，亦足認原告知悉該現況說明書所
    勾選之「消防設施」即為系爭滅火器。則原告事後始指摘現
    況說明書記載不實、系爭滅火器已過期、系爭房屋未設有消
    防栓及水箱幫浦等消防設施而為瑕疵，實非可採。
　⑶況按下列場所應設置室內消防栓設備：一、5層以下建築物，
    供第12條第1款第1目所列場所使用，任何一層樓地板面積在
    3百平方公尺以上者；供第1款其他各目及第二款至第四款所
    列場所使用，任何一層樓地板面積在6百平方公尺以上者；
    或為學校教室任何一層樓地板面積在1千4百平方公尺以上者
    ，各類場所消防安全設備設置標準第15條第1項第1款定有明
    文。查系爭房屋為地上4層建物，每層之面積為77.2平方公
    尺，此有建物登記謄本存卷足查（見本院卷一第221頁），
    顯然並非符合上開規定而應設置消防栓之建物，則原告主張
    系爭房屋應設置消防栓、消防栓水源之水箱幫浦等消防設備
    云云，更乏實據，不足參採。
　5.關於原告主張「系爭房屋未依法設置避難器具」：
  ⑴原告主張系爭房屋依照各類場所消防安全設備設置標準第25
    條、第157條之規定，應設置滑臺、避難梯、避難橋、救助
    袋、緩降梯、避難繩索、滑杆等避難器具云云。然上開規定
    係依照各類場所之用途，就收容之人數達一定數量者，分別
    訂定各樓層得選擇設置之避難器具。然原告就系爭房屋如何
    符合上開規定所規範之場所、是否達所規範之收容人數等節
    ，均未提出相關事證證明，則其逕認系爭房屋應設置滑臺、
    避難梯、避難橋、救助袋、緩降梯、避難繩索、滑杆等避難
    器具，已嫌無據。
  ⑵況申請使用執照時，應檢附「消防安全設備核准函」，此有
    桃園市政府建築管理處施工管理科所發布之網頁公告列印資
    料附卷可稽（見本院卷二第242至243頁）；又系爭房屋於93
    年11月5日即已取得使用執照，復有桃園市政府使用執照存
    根存卷足查（見北院卷第41頁），堪認系爭房屋業經消防機
    關勘查確認消防安全設備符合法令要求，方得通過消防安全
    設備之核准，進而取得使用執照，此更徵原告空言泛稱系爭
    房屋未依法設置避難器具，並無可採。
　6.關於原告主張「系爭房屋之樓頂平臺未依法設置無線基地臺
    」：
    原告就此僅稱無線基地臺涉及日常通訊撥打行動電話是否暢
    通，且依照最新版本之「不動產說明書應記載及不得記載事
    項」，無限基地臺之設置與否應載明於建物現況確認書云云
    （見本院卷二第273頁），然對於系爭房屋依照何法令應設
    置無線基地臺則未置一詞，是原告主張系爭房屋之樓頂平臺
    「依法應設置」無線基地臺，顯無所憑。
　7.關於原告主張「系爭房屋內1 臺冷氣無法運轉、1個馬桶的
    馬桶墊有髒污」：
    依系爭買賣契約第1條、第14條之約定內容觀之，可知本件
    買賣雙方之買賣標的物為系爭買賣契約第1條所標示之不動
    產即系爭房屋，至系爭房屋內之設備項目則屬賣方贈送予買
    方，賣方對此並不負瑕疵擔保責任（見北院卷第59頁、第65
    頁），是原告猶以系爭房屋內1 臺冷氣無法運轉、1個馬桶
    的馬桶墊有髒污主張為瑕疵，自屬無據。
  ㈢是以，系爭房屋既無原告所稱之瑕疵，則原告先位聲明主張
    吳穎杰、陳志偉共同隱瞞瑕疵而構成侵權行為，故被告應負
    連帶賠償責任，甚或備位聲明主張其得以上開瑕疵為由解除
    契約、減少價金云云，即均屬無據。
五、綜上所述，原告依民法第184 條第1 項前段、第2 項前段、
    第185 條第2 項、第188 條第1 項、不動產經紀業管理條例
    第26條之規定，請求被告連帶賠償；另依民法第259條第2款
    、第5款、第179條之規定，主張解除契約及返還減少之價金
    ，均無理由，應予駁回。
六、本件事證已臻明確，兩造其餘攻擊防禦方法及所提之證據，
    經審酌核與判決之結果不生影響，爰不逐一論述，併此敘明
    。
七、訴訟費用負擔之依據：民事訴訟法第78條。
中　　華　　民　　國　　111 　年　　3 　　月　　31　　日
                  民事第四庭　法　官　傅思綺
正本係照原本作成。
如對本判決上訴，須於判決送達後二十日內向本院提出上訴狀。
如委任律師提起上訴者，應一併繳納上訴審裁判費。
中　　華　　民　　國　　111 　年　　3 　　月　　31　　日
                              書記官  康馨予